臺灣臺南地方法院臺南簡易庭民事判決
110年度南小字第823號
原      告  新安東京海上產物保險股份有限公司台南分公司

法定代理人  曾淑惠  
訴訟代理人  蔡志宏  
            徐聖弦  
            謝昀龍  
被      告  劉育辰  

上列當事人間請求侵權行為損害賠償事件，經本院於民國110年8
月24日言詞辯論終結，判決如下：
     主      文
被告應給付原告新臺幣16,167元，及自民國110年3月30日起至清
償日止，按年息百分之5計算之利息。
原告其餘之訴駁回。
訴訟費用新臺幣1,000元，由被告負擔新臺幣195元，餘由原告負
擔。
本判決原告勝訴部分得假執行。但被告如以新臺幣16,167元為原
告預供擔保，得免為假執行。
   事實及理由
一、原告起訴主張：原告承保訴外人曜興室內裝修有限公司所有
    之車牌號碼000-0000號自用小客車（下稱系爭小客車）車體
    損失險。訴外人蘇婉薰民國109年2月14日16時40分許駕駛系
    爭小客車由西向東行駛在民生路，於滙入臺南市中西區湯德
    章紀念公園圓環時，適逢被告駕駛車牌號碼0000-00號自小
    客車(下稱被告車輛)同向併行滙入圓環，因未保持安全車距
    ，擦撞系爭小客車，致系爭小客車右側前後車門損壞，被告
    應負全部過失責任。原告已依保險契約賠付系爭小客車必要
    修復費用新臺幣（下同）82,920元（含零件費67,170元、鈑
    金及工資5,400元、烤漆10,350元）。爰依民法第184條第1
    項前段、第191條之2、保險法第53條第1項之規定，代位請
    求被告負損害賠償責任等語。並聲明：被告應給付原告82,9
    20元，及自起訴狀繕本送達翌日起至清償日止，按年息百分
    之5計算之利息。
二、被告抗辯：事發當時我駕車進入圓環，系爭小客車與我同向
    在我車左側，我車左照後鏡角度，並未看到系爭小客車動態
    ，本件車禍肇因於系爭小客車偏離原車道而與我車發生碰撞
    ，系爭小客車駕駛人應就本件車禍負擔七成過失責任。又系
    爭小客車車損狀況不嚴重，只有一點小摩擦，原告請求修車
    費用顯然過高等語。並聲明：原告之訴駁回。
三、本院判斷之理由：　 
　㈠被告於109年2月14日駕駛汽車沿臺南市中西區民生路一段外
    側車道由西往東滙入湯德章紀念公園圓環時，適訴外人蘇婉
    薰駕駛系爭小客車亦沿上開路段同向行駛於內側車道滙入圓
    環，兩車在圓環發生碰撞，致系爭小客車右側前後車門受有
    損害，原告已給付修復系爭小客車理賠金等情，業據原告提
    出與所述相符之系爭小客車行車執照、臺南市政府警察局道
    路交通事故當事人登記聯單、交通事故現場勘驗圖、車損照
    片、裕昌汽車股份有限公司鳳山營業所估價單、電子發票證
    明聯等件為證（見本院110年度南司小調字第364號卷，下稱
    調字卷，第19-33頁），且經本院依職權向臺南市政府警察
    局第二分局調取本件道路交通事故現場圖、道路交通事故調
    查表(一)(二)、調查筆錄、道路交通事故照片黏貼紀錄表及
    光碟（見調字卷第53-96頁）核閱屬實，並為被告所不爭執(
    見本院卷第72頁)，是原告主張被告駕車於109年2月14日自
    民生路滙入臺南市中西區湯德章紀念公園圓環時，與其承保
    之系爭小客車發生撞擊之事實，堪信為真實。
　㈡按汽車行駛時，駕駛人應注意車前狀況及兩車並行之間隔，
    並隨時採取必要之安全措施；汽車行駛行至無號誌之圓環路
    口時，應讓已進入圓環車道之車輛先行；行經多車道之圓環
    ，應讓內側車道之車輛先行。道路交通安全規則第94條第3
    項、第102條第1項第9款及第10款分別定有明文。被告及訴
    外人蘇婉薰均為領有合格駕駛執照之駕駛人(見調解卷第93
    、95頁)，其各自駕駛車輛行經肇事地點時，自應確實注意
    並遵守上揭規定。而本件車禍發生當時天候晴、日間有自然
    光線、柏油路面乾燥無缺陷、無障礙物且視距良好，有前開
    道路交通事故調查報告表㈡在卷可參(見調解卷第69頁)，是
    被告及訴外人蘇婉薰在客觀上均無不能注意之情事，且依被
    告及訴外人蘇婉薰之智識、能力復無任何不能注意之情事。
    復查：
  ⒈經本院當庭勘驗被告車輛行車紀錄器拍攝畫面，結果為：被
    告駕車沿臺南市中西區民生路一段外線道由西往東方向行駛
    ，於畫面時間00：01：22時，系爭小客車出現在同向內側車
    道上，兩車相對位置為系爭小客車在被告車輛之左前側，兩
    車各自在自己車道上前行，於畫面時間00：01：37時，系爭
    小客車車通過停止線準備進入湯德章紀念公園圓環，於畫面
    時間00：01：50時，系爭小客車已進入圓環，此時被告車輛
    尚未通過民生路一段停止線，於畫面時間00：01：55時，系
    爭小客車停止，被告前方車輛續行，於畫面時間00：01：57
    時，被告前方車輛超越系爭小客車，此時畫面仍可見系爭小
    客車全貌，接著被告持續前行準備進入圓環車道，於畫面時
    間00：02：02時，系爭小客車消失在畫面中，且有喇叭聲響
    起，此時被告停止，等待系爭小客車左前方車輛右轉往中正
    路駛去，於畫面時間00：02：06時，系爭小客車車頭出現在
    畫面左方，背景有碰撞及喇叭聲響，系爭小客車持續前行，
    被告鳴按喇叭、踩煞車，於畫面時間00：02：09時，系爭小
    客車停止，此有本院勘驗筆錄在卷可考(見本院卷第73頁)，
    並為兩造所不爭執(見本院卷第73頁)。
  ⒉依上開勘驗結果可知，本件車禍發生前，兩車原同向行駛在
    民生路由西向東車道，被告車輛在外側車道，系爭小客車在
    內側車道，二車分別自民生路內、外車道先後滙入圓環，被
    告自民生路外側車道欲進入圓環時，系爭小客車已先行進入
    圓環內，是依前揭道路交通安全規則相關之規定，被告應注
    意及禮讓已先行進入圓環內之系爭小客車，佐以被告於警詢
    時陳述：事故發生前我有發現對方在停等，我就往前開，對
    方也是往前開，沒有注意到我的車子，當時我反應不及就擦
    撞車輛等語(見本院卷第75頁)，足見被告應能注意系爭小客
    車之行車動態，倘其能稍加停等注意，採取必要安全措施，
    即能避免危險發生，惟其疏未注意，未禮讓已進入圓環之系
    爭小客車先行，且疏未注意保持兩車並行間隔之安全距離，
    致兩車發生碰撞，被告就本件車禍之發生確有過失責任，應
    可認定。
  ⒊又道路交通安全規則雖規定駕駛車輛行經多車道之圓環時，
    外側車道之車輛應優先禮讓內側車道之車輛先行，惟內側車
    道車輛行駛於圓環時，仍應注意左右來車之動態關係，如此
    始符合此規定在於確保圓環行進順暢及維護各車道駕駛人安
    全之本旨，不得因其為內側車道之車輛，即可不顧外側車道
    之來車而任意行駛。查，依系爭小客車駕駛人蘇婉薰於警詢
    時陳述：事故發生前，我有看見對方在停等。我就往前開對
    方也是往前開沒有注意到我的車子，當時我反應不及剎車就
    擦撞車輛等語(見調解卷第73頁)，並參酌兩車撞擊位置為系
    爭小客車之右前後車門，及被告車輛之左前保險桿，足見撞
    擊當時，被告車輛正在滙入圓環外側車道，但系爭小客車則
    已進入圓環內，適因系爭小客車前方車輛欲右轉往中正路駛
    去，阻擋被告車輛續行滙入圓環，系爭小客車接續前車繞行
    圓環車道時，於被告車輛再度前進滙入圓環之際，系爭小客
    車未注意與被告車輛併行間隔，而與被告車輛發生碰撞，是
    系爭小客車駕駛人蘇婉薰對於本件交通事故之發生，亦有未
    注意與被告車輛併行間隔之疏失，甚為明確。
  ⒋綜上，本院審酌系爭小客車駕駛人蘇婉薰與被告各自駕駛車
    輛沿民生路一段東向內外車道先後滙入圓環，被告未暫停讓
    已進入圓環之系爭小客車先行，且疏未注意保持兩車並行間
    隔之安全距離；而系爭小客車駕 駛人蘇婉薰於繞行圓環時
    ，亦有未與滙入圓環之右側來車即被告車輛保持安全之並行
    間隔，肇致兩車擦撞，認本件車禍應由系爭小客車駕駛人蘇
    婉薰負擔百分之40之過失責任、被告負擔百分之60之過失責
    任，方符公允。
　㈢再按因故意或過失，不法侵害他人之權利者，負損害賠償責
    任；汽車、機車或其他非依軌道行駛之動力車輛，在使用中
    加損害於他人者，駕駛人應賠償因此所生之損害；不法毀損
    他人之物者，被害人得請求賠償其物因毀損所減少之價額；
    而負損害賠償責任者，除法律另有規定或契約另有訂定外，
    應回復他方損害發生前之原狀，且債權人得請求支付回復原
    狀所必要之費用，以代回復原狀，民法第184條第1項前段、
    第191條之2前段、第196條、第213條第1項、第3項分別定有
    明文。被告就本件車禍之發生，有未禮讓已進入圓環內側車
    道之系爭小客車先行，且疏未注意保持兩車並行間隔之安全
    距離，業經本院認定如前，被告此駕車過失行為與系爭小客
    車毀損之結果間，具有相當因果關係，應可認定，揆諸上開
    規定，被告自應就系爭小客車之損害負損害賠償責任。
　㈣次按物被毀損時，被害人除得依民法第196條請求賠償外，並
    不排除民法第213條至第215條之適用，惟民法第196條之規
    定即係第213條之法律另有規定，請求賠償物被毀損所減少
    之價額，得以修復費用為估定之標準，但以必要者為限，如
    修理材料以新品換舊品，應予折舊（最高法院77年第9次民
    事庭會議決議參照）。經查，系爭小客車因本件交通事故受
    損，原告已支付修復費用82,920元，其中零件費67,170元、
    鈑金及工資5,400元、烤漆10,350元等情，業據其提出裕昌
    汽車股份有限公司鳳山營業所估價單暨電子發票證明聯為證
    （見調字卷第29、33頁），堪信為實在。依上開估價單所列
    維修項目與系爭小客車受損照片對照觀之，核與系爭小客車
    所受損害部位相符，原告主張其為修復系爭小客車已支出82
    ,920元，應為可採。又系爭小客車於102年7月出廠，有行車
    執照在卷可考（見調解卷第19頁），距本件車禍發生時即10
    9年2月14日，已使用超過6年，原告雖請求全部修復費用，
    然系爭小客車毀損部分之修復，其材料之更換係以新品代替
    舊品，則計算上開材料零件之損害賠償數額時，自應扣除折
    舊部分始屬合理。而依行政院所頒固定資產耐用年數表及固
    定資產折舊率表之規定，汽車之耐用年數為5年，則系爭小
    客車雖已超過耐用年數，但於本件車禍發生時仍正常使用中
    ，足見其零件應仍在固定資產耐用年限內，方可繼續使用，
    難認其零件已無殘餘價值，如超過耐用年限之部分仍依定率
    遞減法繼續予以折舊，則與固定資產耐用年限所設之規定不
    符。故參酌營利事業所得稅查核準則第95條第8款所定「營
    利事業折舊固定資產，於耐用年限屆滿仍繼續使用者，其殘
    值得自行預估可使用年數並重新估計殘值後，按原提列方法
    計提折舊」、所得稅法第51條：「固定資產之折舊方法，以
    採用平均法、定率遞減法、年數合計法、生產數量法、工作
    時間法或其他經主管機關核定之折舊方法為準」，及該法施
    行細則第48條第1款：「本法第51條所定固定資產之折舊方
    法，採平均法者，以固定資產成本減除殘值後之餘額，按固
    定資產耐用年數表規定之耐用年數平均分攤，計算每期折舊
    額」等規定，本院認採用「平均法」計算其最後1年折舊後
    之殘值作為系爭小客車零件之殘餘價值【計算式：取得成本
    ÷（耐用年數＋1）＝殘值】，較屬合理。準此，系爭小客車維
    修費用之零件費67,170元，以殘值核計後，僅得請求11,195
    元【計算式：67,170元（5+1）＝11,195元】，再加計無需
    扣除折舊之鈑金5,400元、烤漆10,350元，堪認系爭小客車
    回復原狀所須必要費用合計為26,945元(計算式：11,195元＋
    5,400元＋10,350元＝26,945元)。
　㈤再按被保險人因保險人應負保險責任之損失發生，而對於第
    三人有損失賠償請求權者，保險人得於給付賠償金額後，代
    位行使被保險人對於第三人之請求權；但其所請求之數額，
    以不逾賠償金額為限，保險法第53條第1項定有明文。而損
    害賠償祗應填補被害人實際損害，保險人代位被害人請求損
    害賠償時，依保險法第53條第1項規定，如其損害額超過或
    等於保險人已給付之賠償金額，固得就其賠償之範圍，代位
    請求賠償；如其損害額小於保險人已給付之賠償金額，則保
    險人所得代位請求者，應祗以該損害額為限 (最高法院100
    年度台上字第1975號判決意旨參照)。系爭小客車所有人即
    被保險人曜興室內裝修有限公司因被告駕駛過失行為，致系
    爭小客車受有損害，回復原狀所需之必要修理費用26,945元
    ，即為被保險人曜興室內裝修有限公司所受實際損害，原告
    於給付保險金後，固得代位被保險人對被告請求損害賠償，
    惟應在損害額範圍內，始得請求之，且原告既係代位請求損
    害賠償，應繼受系爭小客車駕駛人蘇婉薰之與有過失責任，
    而蘇婉薰就本件車禍事故發生應負40％過失責任，業經本院
    認定如前，依民法第217條規定，減輕被告40％賠償責任後，
    原告得請求被告賠償之金額為16,167元（計算式：26,945元
    60％＝16,167元）。
　㈥末按給付無確定期限者，債務人於債權人得請求給付時，經
    其催告而未為給付，自受催告時起，負遲延責任。其經債權
    人起訴而送達訴狀，或依督促程序送達支付命令，或為其他
    相類之行為者，與催告有同一之效力。遲延之債務，以支付
    金錢為標的者，債權人得請求依法定利率計算之遲延利息。
    應付利息之債務，其利率未經約定，亦無法律可據者，週年
    利率為5％。民法第229條第2項、第233條第1項前段及第203
    條亦有明定。原告請求被告給付前開金額，係屬給付未有確
    定期限之金錢債權，其請求自民事起訴狀繕本送達被告之翌
    日即110年3月30日(於110年3月19日寄存送達，依民事訴訟
    法第138條第2項規定，於110年3月29日發生送達效力，送達
    證書見調字卷第101頁)起至清償日止，按年息百分之5計算
    之利息，亦屬有據，應予准許。
四、綜上所述，被告因駕駛過失行為致系爭小客車受有損害，原
    告已履行其保險賠償義務賠付完畢，從而，原告依民法第18
    4條第1項前段、第191條之2前段、第196條及保險法第53條
    第1項之規定，請求被告給付16,167元及自110年3月30日起
    至清償日止，按年息百分之5計算之利息，為有理由，應予
    准許。逾此範圍之請求，為無理由，應予駁回。
五、末按各當事人一部勝訴、一部敗訴者，其訴訟費用，由法院
    酌量情形，命兩造以比例分擔或命一造負擔，或命兩造各自
    負擔其支出之訴訟費用；小額事件第一審法院為訴訟費用之
    裁判時，應確定其費用額，民事訴訟法第79條、第436條之1
    9第1項分別定有明文。經核本件訴訟費用額為1,000元（即
    第一審裁判費），本院審酌兩造勝敗比例，認應由被告負擔
    其中195元，餘由原告負擔。
六、本件原告勝訴部分，係屬民事訴訟法第436條之8第1項小額
    訴訟事件所為被告敗訴之判決，依同法第436條之20規定，
    應依職權宣告假執行，併依同法第436條之23、第436條第2
    項、第392條第2項規定，依職權為被告如預供擔保後，得免
    為假執行之宣告。
七、據上論結，本件原告之訴為一部有理由、一部無理由，判決
    如主文。　
中    華    民    國   110   年    8    月   31     日
                  臺灣臺南地方法院臺南簡易庭
                              法  官　張桂美
以上正本證明與原本無異。
如不服本判決，應於判決送達後20日內，向本院提出上訴狀並表
明上訴理由，如於本判決宣示後送達前提起上訴者，應於判決送
達後20日內補提上訴理由書（須附繕本）。
中　　華　　民　　國　　110 　年　　8 　　月　　31　　日
                               書記官  薛雅云